【裁判字號】    97,上易,1278
【裁判日期】    970626
【裁判案由】    毒品危害防制條例
【裁判全文】
臺灣高等法院刑事判決                97年度上易字第1278號
上  訴  人  臺灣臺北地方法院檢察署檢察官
被      告  甲○○
                    現另案於臺灣臺北監獄執行中
上列上訴人因被告毒品危害防制條例案件，不服臺灣臺北地方法
院97年度訴字第404號，中華民國97年4月29日第一審判決（起訴
案號：臺灣臺北地方法院檢察署97年度毒偵字第3號、215、244
號），提起上訴，本院判決如下：
    主  文
原判決關於施用第二級毒品暨定執行刑部分均撤銷。
甲○○犯如附表所示之罪，均累犯，各處如附表所示之刑與沒收
之宣告。應執行有期徒刑玖月，扣案之第二級毒品甲基安非他命
伍小包（毛重貳點捌零陸零公克、驗餘淨重壹點肆伍伍柒公克）
沒收銷燬之，玻璃球吸食器壹個沒收之。
    事  實
一、甲○○前因竊盜案，於民國（下同）95年9月14日經臺灣臺
    北地方法院以95度簡上字第176號判決處有期徒刑四月確定
    ，又因毒品危害防制條例案，於95年10月2日經臺灣臺北地
    方法院以95年度簡字第2072號判決處有期徒刑五月確定，應
    執行有期徒刑八月，嗣經判決減刑，於96年7月16日縮刑期
    滿執行完畢。甲○○基於施用第二級毒品甲基安非他命（起
    訴書誤為安非他命，應予以更正）之犯意，於附表所示時間
    與地點、方式，分別施用第二級毒品甲基安非他命，先後於
    96年11月14日（97年度毒偵字第244號）、96年11月26日（
    97年度毒偵字第215號）、96年12月6日（97年度毒偵字第3
    號）為警查獲，於96年12月6日被查獲時，並扣得甲基安非
    他命五小包（毛重貳點捌零陸零公克、驗餘淨重壹點肆伍伍
    柒公克），甲○○所有供施用第二級毒品甲基安非他命使用
    之玻璃球吸食器壹個。
二、案經臺北市政府警察局萬華分局、中正第一分局及臺北縣政
    府警察局新店分局報請臺灣臺北地方法院檢察署檢察官偵查
    起訴。
    理  由
一、證據能力部分：按被告以外之人於審判外之言詞或書面陳述
    ，除法律有規定者外，不得作為證據；又被告以外之人於審
    判外之陳述，雖不符合同法第159條之1至第159條之4之規定
    ，但經當事人於審判程序同意作為證據，法院審酌該言詞陳
    述或書面陳述作成時之情況，認為適當者，亦得為證據。當
    事人、代理人或辯護人於法院調查證據時，知有第159條第1
    項不得為證據之情形，而未於言詞辯論終結前聲明異議者，
    視為有前項之同意，刑事訴訟法第159條第1項及第159條之5
    分別定有明文。查本判決下列所引用之各該被告以外之人於
    審判外之陳述（包含書面陳述），皆屬傳聞證據，惟被告雖
    知上開證據資料為傳聞證據，但於準備程序及審判期日中均
    表示無意見而不予爭執，且迄至言詞辯論終結前亦未再聲明
    異議，審酌上開證據資料製作時之情況，尚無違法不當及證
    明力明顯過低之瑕疵，亦認為以之作為證據應屬適當，故揆
    諸前開規定，爰逕依刑事訴訟法第159條之5規定，認前揭證
    據資料均例外有證據能力。
二、被告於警詢、偵查、原審、本院坦承施用第二級毒品甲基安
    非他命之事實，且查：
(一)、被告96年11月14日、96年11月26日、96年12月6日，為警查
    獲後採集之尿液檢體，經先後送臺灣尖端先進生技醫藥股份
    有限公司、臺灣檢驗科技股份有限公司以酵素免疫分析法初
    驗，氣相層析質譜儀法複驗之結果，確呈嗎啡、甲基安非他
    命陽性反應，有該二公司出具之濫用藥物尿液檢驗報告、臺
    北市政府警察局萬華分局、中正第一分局及臺北縣政府警察
    局新店分局查獲違反毒品危害防制條例案姓名對照表在卷可
    稽。
(二)、查扣之甲基安非他命5包（毛重貳點捌零陸零公克、驗餘淨
    重壹點肆伍伍柒公克），送驗結果為甲基安非他命，亦有交
    通部民用航空局航空醫務中心毒品鑑定書、搜索扣押筆錄及
    扣押物品目錄表在卷可查，足認為與被告之自白相符。
(三)、按92年7月9日新修正之毒品危害防制條例刪除二犯及三犯之
    規定，一改修法前繁雜之處遇程式，僅將施用毒品者簡化區
    分為初犯、再犯，並認施用毒品者係屬病患性犯人，以觀察
    、勒戒戒除其身癮，並以強制戒治去除其心癮。經觀察、勒
    戒或強制戒治執行完畢釋放後，若係五年後再犯該條例第10
    條施用毒品罪者，與同條例第20條第1項、第2項關於「初犯
    」之處理方式相同，檢察官應先聲請法院裁定令被告入勒戒
    處所觀察、勒戒，並視有無繼續施用毒品傾向，決定應予釋
    放、為不起訴之處分，或應聲請法院裁定令入勒戒處所強制
    戒治；若係五年內「再犯」同條例第10條施用毒品罪者，依
    同條例第23條第2項規定，檢察官則應依法追訴。觀諸該條
    例第20條第3項之修正理由：「觀察、勒戒或強制戒治五年
    後再犯者，顯見前所實施之觀察、勒戒或強制戒治已足以遮
    斷其施用毒品之癮，為期自新及協助其戒除毒癮，對此五年
    後再犯者，爰明定仍適用初犯之規定，先經觀察、勒戒、強
    制戒治之程式」及同條例第23條第2項之修正理由：「為配
    合簡化施用毒品犯之刑事處遇程式，並鑑於經觀察、勒戒或
    強制戒治執行完畢釋放後五年內再犯者，其再犯率甚高，原
    據以實施之觀察、勒戒及強制戒治既已無法收其實效，自應
    施以刑事處遇」，顯然如施用毒品者係前經觀察、勒戒或強
    制戒治等治療程式執行完畢五年後，始再施用毒品之「初犯
    」，因前所執行之觀察、勒戒或強制戒治已足收戒除毒癮之
    效，自應重新執行觀察、勒戒或強制戒治等治療程式，並於
    治療程式執行完畢後，由檢察官為不起訴處分，毋庸對之追
    訴處罰；反之，在「再犯」之情形，因其先前所為治療程序
    顯未能收戒斷毒癮之效，且考量施用毒品者之再犯率偏高，
    乃簡化其刑事處遇程式，而逕予追訴處罰，不再施以治療程
    式。參酌上開立法理由，修正毒品危害防制條例就施用毒品
    者，祇於「初犯」及「五年後再犯」二種情形，有其追訴條
    件之限制，即須於初犯經觀察、勒戒或強制戒治釋放後，五
    年內均無施用毒品之行為，始能認其前所實施之觀察、勒戒
    或強制戒治已足遮斷毒癮，而得於五年後再犯時，再予適用
    初犯之規定，重行觀察、勒戒等程式。倘五年內已經再犯，
    被依法追訴處罰，縱其第三次（或第三次以上）施用毒品之
    時間在初犯釋放五年以後，即與「五年後再犯」之情形有別
    ，且因已於「五年內再犯」，顯見其再犯率甚高，原實施觀
    察、勒戒或強制戒治，已無法收其實效，而無五年戒斷期之
    存在，自無再經觀察、勒戒及強制戒治之必要，應由檢察官
    逕行起訴，始符新法修正之本旨。被告甲○○前因施用第二
    級毒品案件，經臺灣板橋地方法院裁定送觀察勒戒後，認無
    繼續施用毒品之傾向，於89年12月29日執行完畢釋放，並由
    臺灣板橋地方法院檢察署檢察官，以89年度毒偵字第6760號
    為不起訴處分確定；復因施用第二級毒品案件，又經臺灣板
    橋地方法院裁定送觀察勒戒後，認有繼續施用毒品之傾向，
    再經同院裁定送強制戒治，嗣於90年7月12日執行強制戒治
    ，91年4月22 日停止戒治付保護管束，91年7月11日保護管
    束期滿執行完畢，另因施用第二級毒品案件，經臺灣基隆地
    方法院以94年度易字第175號判處有期徒刑八月確定，於95
    年3月20日執行完畢，又因竊盜案，於95年9月14日經臺灣臺
    北地方法院以95度簡上字第176號判決處有期徒刑四月確定
    ，又因毒品危害防制條例案，於95年10月2日經臺灣臺北地
    方法院以95年度簡字第2071號判決處有期徒刑五月確定，應
    執行有期徒刑八月，嗣經判決減刑，於96年7月16日縮刑期
    滿執行完畢，有被告全國前案紀錄表附卷可參。被告於上開
    觀察、勒戒執行完畢釋放後，於五年內再犯毒品危害防制條
    例第10條之罪，雖裁定送強制戒治部分因修法而釋放，仍顯
    於五年內已然再犯施用毒品罪，本次被告再犯毒品危害防制
    條例第10條之罪，自非屬毒品危害防制條例第20條第3項所
    定「五年後再犯第十條之罪」之情形，而應依法追訴。
(四)、綜上，本件事證明確，被告犯行洵堪認定，應予依法論科。
三、論罪科刑部分：
(一)、核被告所為係犯毒品危害防制條例第10條第2項施用第二級
    毒品罪。其各次施用毒品前持有毒品之低度行為，為各該次
    施用毒品之高度行為所吸收，均不另論罪。按刑法第56條連
    續犯之規定，業於94年2月2日修正公布刪除，並於95年7月1
    日施行，而連續犯之所以廢除，係因實務界對於「同一罪名
    」認定過寬，所謂「概括犯意」，經常可連綿數年之久，且
    在採證上多趨於寬鬆，致過度擴張連續犯概念，併案浮濫，
    造成刑罰不公之現象，在連續犯廢除後，基於連續犯原為數
    罪之本質及刑罰公平原則之考量，過去視為連續犯之犯罪，
    原則上應回歸數罪併罰處罰，藉此維護刑罰之公正性，因此
    ，就刑法修正施行後多次施用毒品之犯行，採一罪一罰，始
    符合立法本旨（最高法院96年度第9次刑事庭會議決議參照
    ）。是被告前揭先後各次施用第二級毒品之行為，係在連續
    犯公布刪除施行後之行為，已無連續犯之適用，其犯意各別
    ，自應分論併罰。被告有事實欄所載之科刑及刑罰之執行紀
    錄，有被告全國前案紀錄表可稽，茲於五年內故意再犯本案
    法定本刑有期徒刑以上之罪，為累犯，應就其所犯上開各罪
    各依法加重其刑。
(二)、原審就被告施用第二級毒品部分予以論罪科刑固非無見，惟
    查：(一)、被告係施用第二級毒品甲基安非他命（鑑定書），
    原審未更正檢察官起訴書記載之安非他命。(二)、犯罪事實欄
    未記載玻璃球吸食器壹個，於主文欄與事實欄記載沒收。(三)
    、被告所犯前述多次施用毒品之犯行，因該採一罪一罰，始
    符合立法本旨（最高法院96年度第9次刑事庭會議決議參照
    ），原審判決誤為集合犯，以上原判決關於施用第二級毒品
    部分容有未洽，是檢察官上訴意旨以被告施用第二級毒品部
    分，應該分論併罰，指摘原判決不當，即有理由，則原判決
    關於施用第二級毒品暨定執行刑部分，既有可議，自應將原
    判決該部分予以撤銷改判。
(三)、爰審酌被告非法施用足以導致精神障礙及生命危險之成癮性
    化學合成藥物，自制力甚低，所為對個人身心戕害程度，暨
    其生活狀況、品行、智識程度、犯罪之動機、目的、手段、
    所生危害及犯罪後尚能坦承犯行、態度良好等一切情狀，分
    別量處如附表所示之刑，並定其應執行刑為有期徒刑玖月。
    。扣案之第二級毒品安非他命五小包（毛重貳點捌零陸零公
    克、驗餘淨重壹點肆伍伍柒公克），應依毒品危害防制條例
    第18條第1項前段之規定，不論屬於犯人與否，沒收銷燬之
    ；另扣案之玻璃球吸食器一個，為供被告犯罪所用之物，屬
    被告所有，業據被告供陳在卷，應依刑法第38條第1項第2款
    諭知沒收。
據上論斷，應依刑事訴訟法第369條第1項前段、第364條、第299
條第1項前段、毒品危害防制條例第10條第2項、第18條第1項前
段，刑法第11條、第47條第1項、第38條第1項第2款、第51條第5
款，判決如主文。
本案經檢察官蔡薰慧到庭執行職務。
中    華    民    國    97    年    6     月    26    日
                  刑事第十二庭  審判長法  官   蔡永昌
                                      法  官   陳榮和
                                      法  官   施俊堯
以上正本證明與原本無異。
不得上訴。
                                      書記官   顧哲瑜
中    華    民    國    97    年    6     月    26    日
附表：
┌─┬───────┬────────┬──────┬──────────┬─────┐
│編│ 犯罪時間地點 │   所犯法條     │  宣告刑    │  應沒收銷燬及應沒收│偵查案號  │
│號│              │                │            │  之物              │          │
├─┼───────┼────────┼──────┼──────────┼─────┤
│1 │96年11月14日15│毒品危害防制條例│施用第二級毒│                    │97年度毒偵│
│  │時為警採尿前回│第10條第2項施用 │品，累犯，處│                    │字第244號 │
│  │溯96小時內某時│第二級毒品罪    │有期徒刑柒月│                    │          │
│  │（起訴書記載為│                │。          │                    │          │
│  │96年11月13日晚│                │            │                    │          │
│  │間某時），在臺│                │            │                    │          │
│  │大醫院廁所內，│                │            │                    │          │
│  │以錫箔紙點火燃│                │            │                    │          │
│  │燒成煙霧狀吸用│                │            │                    │          │
├─┼───────┼────────┼──────┼──────────┼─────┤
│2 │96年11月26日20│毒品危害防制條例│施用第二級毒│                    │ 97年度毒 │
│  │時20分為警採尿│第10條第2項施用 │品，累犯，處│                    │ 偵字第   │
│  │前回溯96小時內│第二級毒品罪    │有期徒刑柒月│                    │ 215號    │
│  │某時，在臺大醫│                │。          │                    │          │
│  │院（起訴書記載│                │            │                    │          │
│  │為不詳地點），│                │            │                    │          │
│  │以錫箔紙點火燃│                │            │                    │          │
│  │燒成煙霧狀吸用│                │            │                    │          │
├─┼───────┼────────┼──────┼──────────┼─────┤
│3 │96年12月6日4時│毒品危害防制條例│施用第二級毒│甲基安非他命五小包（│97年度毒偵│
│  │5分為警採尿前 │第10條第2項施用 │品，累犯，處│毛重貳點捌零陸零公克│字第3號   │
│  │回溯96小時內某│第二級毒品罪    │有期徒刑柒月│、驗餘淨重壹點肆伍伍│          │
│  │時，在臺大醫院│                │。          │柒公克）沒收銷燬，玻│          │
│  │廁所內，以玻璃│                │            │璃球吸食器壹個沒收。│          │
│  │球點火燃燒成煙│                │            │                    │          │
│  │霧狀吸用      │                │            │                    │          │
└─┴───────┴────────┴──────┴──────────┴─────┘
附錄：本案論罪科刑法條全文
毒品危害防制條例第10條第2項
施用第二級毒品者，處 3 年以下有期徒刑。


司法院資訊處製作；財團法人民間司法改革基金會備份。
